【裁判字號】    99,上易,373
【裁判日期】    990603
【裁判案由】    背信
【裁判全文】
臺灣高等法院高雄分院刑事判決         99年度上易字第373號
上  訴  人  臺灣高雄地方法院檢察署檢察官
被      告  甲○○
選任辯護人  王進勝律師
            黃淑芬律師
            陶德斌律師
上列上訴人因被告背信案件，不服臺灣高雄地方法院97年度易字
第900 號中華民國98年8 月24日第一審判決（聲請簡易判決處刑
案號：臺灣高雄地方法院檢察署96年度調偵字第510 號），提起
上訴，本院判決如下：
    主  文
上訴駁回。
    理  由
一、公訴意旨略以：被告甲○○與乙○○（原審判決後，已因撤
    回上訴而確定）共同基於意圖為自己不法利益之背信犯意聯
    絡，自94年6 月間起至同年9 月間止，授權任職於信富欣業
    股份有限公司（下稱信富公司）之乙○○以其名義發送電子
    郵件予信富公司原有如附表所示之客戶，為買賣之邀約引誘
    ，並以削價方式接受附表編號1 至4 所示外國公司訂單，由
    乙○○設立之駿寬國際有限公司（下稱駿寬公司）出售附表
    所示之貨物，致生損害於信富公司。因認被告甲○○涉犯刑
    法第342 條第1 項背信罪嫌等語。
二、按檢察官就被告犯罪事實，應負舉證責任，並指出證明之方
    法；犯罪事實應依證據認定之，無證據不得認定犯罪事實；
    不能證明被告犯罪者，應諭知無罪之判決，刑事訴訟法第16
    1 條第1 項、第154 條第2 項、第301 條第1 項分別定有明
    文。又事實之認定，應憑證據，如未能發現相當證據，或證
    據不足以證明，自不能以推測或擬制之方法，為裁判之基礎
    。且認定不利於被告之事實，須依積極證據，苟積極證據不
    足為不利於被告事實之認定時，即應為有利於被告之認定，
    更不必有何有利之證據；刑事訴訟法上所謂認定犯罪事實之
    積極證據，係指適合於被告犯罪事實之認定之積極證據而言
    ，雖不以直接證據為限，間接證據亦包括在內，然而無論直
    接或間接證據，其為訴訟上之證明，須於通常一般之人均不
    致有所懷疑，而得確信其為真實之程度者，始得據為有罪之
    認定，倘其證明尚未達到此一程度，而有合理之懷疑存在，
    無從使事實審法院得有罪之確信時，即應由法院諭知被告無
    罪之判決（最高法院30年上字第816 號、29年上字第3105號
    、40年臺上字第86號、76年臺上字第4986號判例意旨可資參
    照）。
三、公訴人認被告甲○○涉犯背信犯行，無非以被告自承：有授
    權同案被告乙○○使用其名義對外發函，及乙○○之供述、
    其上有被告甲○○署名之駿寬公司信函1 紙等為其依據。惟
    訊據被告甲○○堅決否認有何背信犯行，辯稱：伊沒有與乙
    ○○共同經營駿寬公司，乙○○事先有向伊借用電子郵件帳
    號，伊有同意乙○○向客戶介紹駿寬公司時使用伊的名義，
    但伊沒有過問內容，也沒有參與等語。
四、經查：
  (一)駿寬公司係於94年3 月17日由同案被告乙○○申請設立，資
    本總額新臺幣50萬元均由乙○○全部繳納，股東僅有乙○○
    1 人一節，有高雄市政府96年1 月15日高市府建二公字第09
    600413730 號函附之駿寬公司設立及變更全份登記資料附卷
    可稽（見他卷二第24至44頁）。又駿寬公司係由同案被告乙
    ○○負責主導，被告並未參與之事實，復據同案被告乙○○
    於檢察事務官詢問時證述明確（見他卷一第58頁）。參以本
    件駿寬公司與客戶之往來資料，除94年9 月1 日以被告名義
    發送電子郵件予President Custom Gas Solution 公司、OM
    AX公司外，其餘均為同案被告乙○○或駿寬公司名義，足見
    同案被告乙○○上開證述與事實並無不符。駿寬公司既為同
    案被告乙○○之1 人公司，由乙○○負責該公司業務之經營
    ，顯難僅因被告與乙○○具有夫妻之親密關係而推認被告必
    然知悉或參與駿寬公司業務經營之內容與細節。則被告所辯
    未參與駿寬公司之業務，不知乙○○與信富公司客戶為買賣
    等語，尚非虛妄，應屬可採。
  (二)駿寬公司固於94年9 月1 日發送介紹信予President Custom
    Gas Solution公司及如附表編號4 所示之OMAX公司時，發信
    人署名均為被告甲○○之英文名Shu-Chuan Liu ，其中發送
    予President Custom Gas Solution 公司之署名處有簽名之
    字跡，另一發送予OMAX公司之署名處則無簽名字跡乙節，有
    該2 紙信件在卷可稽（見他卷一第23、25頁）。而該2 紙信
    函均為被告乙○○所發出，其上之簽名字跡則為被告甲○○
    授權被告乙○○所簽之事實，亦據被告甲○○及同案被告乙
    ○○供述屬實（見他卷一第32至33頁）。惟被告與乙○○為
    配偶關係，於乙○○創業後需以被告名義發送電子郵件予客
    戶時，基於夫妻情誼，被告焉有不同意之理？又被告對於乙
    ○○自己創業既無意見，乙○○之駿寬公司又屬合法經營之
    事業，對於該公司營業內容及細節，衡情被告當無一一詢問
    加以充分了解，始決定同意借用其名義而造成夫妻彼此信任
    危機致傷害夫妻感情之必要甚明。且被告自83年7 月7 日起
    至原審審理期間均任職於聚合國際股份有限公司，擔任一級
    工程師之職務一節，有該公司職工服務證明書、該公司97年
    10月31日（97）聚總字第97103101號函各1 份可參（見原審
    易卷一第45、118 頁）。被告既另有正職在身，且工作性質
    與信富公司、駿寬公司所經營之塑膠相關原料、產品之貿易
    業務，相去甚遠，已難推認被告瞭解乙○○所經營之駿寬公
    司業務，出於避免信富公司質疑而同意乙○○以其名義對外
    發函之事實。又檢察官並未舉證證明被告對塑膠原料產品、
    信富公司及駿寬公司所營項目、客戶、交易內容均有所瞭解
    ，及被告知悉乙○○與信富公司處於爭奪信富公司原有客戶
    之背信狀態下，仍同意借名對外發函爭取信富公司原有客戶
    之事實，則被告所辯僅基於夫妻情誼同意乙○○借用其名義
    對外發函等語，即非無據。至乙○○於固簽有競業禁止條款
    （見他卷一第26頁），惟該競業禁止條款並非乙○○於任職
    信富公司時所書寫，而係其於94年9 月26日離職時所書寫一
    節，業據證人王騰慶於原審審理時證稱：「（〈提示競業禁
    止條款〉這是她在職時所寫？還是要離職之際所寫？）這是
    94年9 月26日，我在94年9 月23日星期五，發現這些事情。
    星期一早上去質問她時，我跟她談不要再傷害我了，請妳簽
    一個競業禁止條款，之前的事我就原諒妳」、「（請她簽這
    個競業禁止條款時，是否知道她要離職？）我不知道。我請
    她簽這個條款時，一併請她離職）」等語屬實（見原審易卷
    一第38、39頁）。則乙○○於任職信富公司期間既未簽立該
    禁止競業條款，其與信富公司尚無本件糾紛，則被告是否知
    悉乙○○所執行之業務已損害信富公司利益亦非無疑，亦難
    執此遽為推認被告有幫助乙○○規避信富公司發現而借名對
    外發函之犯行。此外，遍查全卷，亦無其他積極證據證明被
    告就同案被告乙○○之背信犯行有何犯意聯絡及行為分擔，
    依上開說明，自難以刑法第342 條第1 項之背信罪相繩。
  (三)綜上所述，被告上開所辯，洵非無據，尚屬可採。公訴人所
    舉之證據，均無法證明被告確有所指之犯罪；此外，本院復
    查無其他積極證據足資證明被告有何背信犯行，被告犯罪自
    屬不能證明。
五、原審因而以不能證明被告犯罪，而為被告無罪之諭知，核無
    違誤；檢察官上訴意旨，猶執前詞，指摘原判決此部分不當
    ，為無理由，應予駁回。
六、共同被告乙○○部分業經撤回上訴而確定，爰不予論列，附
    此敘明。
據上論斷，應依刑事訴訟法第368條，判決如主文。
本案經檢察官張其主到庭執行職務。
中    華    民    國    99    年    6     月    3     日
                    刑事第十庭  審判長法  官 陳中和
                                      法  官 李政庭
                                      法  官 林水城
以上正本證明與原本無異。
本判決不得上訴。
中    華    民    國    99    年    6     月    3     日
                                      書記官 蔡佳君
附表：
   ┌──┬────────┬─────┬─────┬────┬─────┐
   │編號│報關日期        │ 客戶名稱 │ 貨物名稱 │ 數  量 │價格（新台│
   │    │                │          │          │（公斤）│幣/元）   │
   ├──┼────────┼─────┼─────┼────┼─────┤
   │ 1  │94.6.2          │Akram K.  │PVC com-  │ 18,000 │ 914,940  │
   │    │                │Bader And │pound     │        │          │
   │    │                │Partner   │master    │        │          │
   │    │                │Factory   │batch     │        │          │
   │    │                │Company   │          │        │          │
   ├──┼────────┼─────┼─────┼────┼─────┤
   │ 2  │94.6.28         │Akram K.  │PVC com-  │ 2,500  │ 148,779  │
   │    │                │Bader And │pound     │        │          │
   │    │                │Partner   │          │        │          │
   │    │                │Factory   │          │        │          │
   │    │                │Company   │          │        │          │
   ├──┼────────┼─────┼─────┼────┼─────┤
   │ 3  │94.7.28         │Akram K.  │PVC com-  │ 5,000  │ 304,550  │
   │    │                │Bader And │pound     │        │          │
   │    │                │Partner   │          │        │          │
   │    │                │Factory   │          │        │          │
   │    │                │Company   │          │        │          │
   ├──┼────────┼─────┼─────┼────┼─────┤
   │ 4  │94.12.8 （乙○○│Controla  │PVC Shrink│  84    │ 59,196   │
   │    │於94.9.1以甲○○│OMAX      │Preforms  │  64    │ 36,600   │
   │    │名義發函）      │          │          │        │          │
   ├──┼────────┼─────┼─────┴────┴─────┤
   │ 5  │94.8.25 （發函日│Halpak    │以乙○○及駿寬公司名義發函，未成│
   │    │期）            │Plastics  │交                              │
   │    │                │Inc.      │                                │
   └──┴────────┴─────┴────────────────┘

司法院資訊處製作；財團法人民間司法改革基金會備份。
